最高法院民事裁定　　　　　　　　　 110年度台上字第2602號
上　訴　人　大承企業管理顧問有限公司

法定代理人　林財喜
　　　　　　呂理政
訴訟代理人　徐豪鍵律師
被 上訴 人　陳湘宜
上列當事人間請求損害賠償事件，上訴人對於中華民國110年1月
5 日臺灣高等法院第二審更審判決（109年度上更一字第171號）
，提起上訴，本院裁定如下：
    主  文
上訴駁回。
第三審訴訟費用由上訴人負擔。
    理  由
一、按上訴第三審法院，非以原判決違背法令為理由，不得為之
    。又提起上訴，上訴狀內應記載上訴理由，表明原判決所違
    背之法令及其具體內容，暨依訴訟資料合於該違背法令之具
    體事實，其依民事訴訟法第469條之1規定提起上訴者，並應
    具體敘述為從事法之續造、確保裁判之一致性或其他所涉及
    之法律見解具有原則上重要性之理由，同法第467條、第470
    條第2項定有明文。而依同法第468條規定，判決不適用法規
    或適用不當者，為違背法令；依同法第469 條規定，判決有
    該條所列各款情形之一者，為當然違背法令。是當事人提起
    上訴，如以同法第469 條所列各款情形為理由時，其上訴狀
    或理由書應表明該判決有合於各該條款規定情形之具體內容
    ，及係依何訴訟資料合於該違背法令之具體事實。如依同法
    第468 條規定，以原判決有不適用法規或適用法規不當為理
    由時，其上訴狀或理由書應表明該判決所違背之法令條項，
    或有關解釋字號，或成文法以外之習慣或法理等及其具體內
    容，暨係依何訴訟資料合於該違背法令之具體事實，並具體
    敘述為從事法之續造、確保裁判之一致性或其他所涉及之法
    律見解具有原則上重要性之理由。上訴狀或理由書如未依上
    述方法表明，或其所表明者與上開法條規定不合時，即難認
    為已合法表明上訴理由，其上訴自非合法。
二、本件上訴人對於原判決提起上訴，雖以該判決違背法令為由
    ，惟核其上訴理由狀所載內容，係就原審認定：上訴人將訴
    外人戴金火所簽交未載發票日、面額新臺幣（下同）300 萬
    元之系爭本票交由被上訴人配偶馬安仁保管，成立寄託契約
    。馬安仁死亡後，被上訴人縱擅自持系爭本票要求戴金火填
    寫發票日完成發票行為，據以聲請法院裁定准許強制執行，
    進而與戴金火達成和解（下稱系爭和解），並經戴金火如數
    給付300 萬元。惟系爭本票原未記載發票日，應屬無效，上
    訴人未曾取得系爭本票債權，自無受有損害可言。且被上訴
    人係基於系爭和解而取得上開300 萬元，亦非無法律上原因
    ，自不構成不當得利。是上訴人依民法第591條第2項、第17
    9條規定，請求被上訴人返還300萬元本息，不應准許等取捨
    證據、認定事實之職權行使，指摘為不當，並就原審所為論
    斷，泛言論斷矛盾及違反證據、論理與經驗法則，而非表明
    該判決所違背之法令及其具體內容，暨依訴訟資料合於該違
    背法令之具體事實，更未具體敘述為從事法之續造、確保裁
    判之一致性或其他所涉及之法律見解具有原則上重要性之理
    由，難認已合法表明上訴理由。依首揭說明，應認其上訴為
    不合法。至原判決贅述之其他理由，無論當否，要與判決結
    果不生影響。另上訴人主張系爭本票非僅用以證明投資款使
    用於系爭投資案，尚具備土地投資退夥結算時退款債權之擔
    保性質，係屬第三審上訴程序中始提出之新攻擊方法，本院
    不得斟酌，均附此敘明。
三、據上論結，本件上訴為不合法。依民事訴訟法第 481條、第
    444條第1項、第95條、第78條，裁定如主文。
中    華    民    國   110    年    9     月    30    日
                      最高法院民事第七庭
                          審判長法官  林  恩  山  
                                法官  周  舒  雁  
                                法官  吳  青  蓉  
                                法官  黃  麟  倫  
                                法官  吳  美  蒼  
本件正本證明與原本無異
                                      書  記  官
中    華    民    國   110    年    10    月    6     日